【裁判字號】    90,台上,4580
【裁判日期】    900726
【裁判案由】    強盜等
【裁判全文】
最高法院刑事判決                                九十年度台上字第四五八○號
    上  訴  人  甲○○
右上訴人因強盜等罪案件，不服台灣高等法院中華民國八十八年二月二十四日第二審
判決（八十八年度上訴字第三八一號，起訴案號：台灣台北地方法院檢察署八十七年
度偵字第二二三三八號），提起上訴，本院判決如左：
    主  文
原判決關於強盜部分撤銷，發回台灣高等法院。
其他上訴駁回。
    理  由
一撤銷發回部分：
本件原判決認定上訴人甲○○意圖為自己不法之所有，於民國八十七年十月二十九日
十六時許，至台北市○○街二九巷十八弄十四號六樓加蓋建物，持現場所竊取之水果
刀一把插入樂玉玲房間門縫，扳開門鎖（門鎖未被破壞），再開門進入，隨即翻箱倒
櫃搜尋財物。嗣竊得二枚保險套，得手後，於同日十八時許，已是夜間時刻，打開房
門擬離開現場之際，見樂玉玲上來六樓，上訴人又躲回樂玉玲房內，樂玉玲查覺有異
，旋通知劉昌富及宋兆合前來，上訴人為脫免逮捕，拔腿衝出房間往下樓樓梯方向跑
去，宋兆合見狀即將甲○○抱住。上訴人復另生傷害之故意，取出前揭竊得用以行竊
罝於褲袋之水果刀抗拒，並與劉昌富發生扭打，而當場施以強暴，嗣甲○○與劉昌富
雙雙滾落樓梯，致劉昌富左肘擦傷約二×一公分、左前臂擦傷約三×零點一公分、右
腳大拇趾擦傷約一×一公分，警方亦適時趕到而逮獲等情。因而維持第一審論處上訴
人帶兇器，於夜間侵入住宅竊盜，因脫免逮捕，而當場施以強暴罪刑之判決，並駁
回上訴人在第二審之上訴。固非無見。
惟查：(一)判決理由之述均應依憑證據，且須與卷內之證據資料相適合，否則即有判
決理由不備或證據上理由矛盾之違法。原判決依據上訴人於警訊偵查中及原審審理時
之供述，資為認定上訴人係於當天下午十六時許竊得保險套二枚後，逗留其內至十八
時許欲離開時，遭人發現，為脫免逮捕而當場施以強暴之事實。然上訴人於警訊時係
供稱：「我於十六時侵入後只竊得二個保險套，於十七時左右離開；復又於十八時重
返要偷隔壁的東西，當時就好像被發現，我心一慌，立即跑進樂女房間藏匿，沒一會
就被民眾及警察圍捕了」（見偵查卷第九頁及反面）；於檢察官偵訊時亦供述：「我
進去是要偷東西，還沒有偷到就被發現，一群人要來圍我……」（見同上卷第三十七
頁反面）。嗣於原審審理時供稱：「當天我四點多第一次去，……只拿了兩個保險套
，我就離開，六點多第二次再去，去時在樓梯間看到樂玉玲，因為心慌就往樓上跑，
躲到他房間，不到三分鐘，一群人就來圍我，我並沒有偷東西……」等語（見原審卷
第二十八頁）。依上揭供述，上訴人當天曾至現場二次，第一次竊得二枚保險套後旋
即離去，第二次未及下手行竊，即遭樂玉玲發現及遭逮捕。乃原判決卻依上開供詞認
上訴人係於當天十六時竊得保險套二枚後，至十八時始擬離開現場，其理由之述顯
與卷內之證據資料不相適合而有證據上理由矛盾之違誤。(二)審理事實之法院對於被告
有利及不利之證據，應一律注意，詳為調查，綜合全案證據資料，本於經驗法則以定
其取捨，並將取捨證據及得心證之理由於判決內詳為說明，否則難謂無判決理由不備
之違法，經查依卷附台北市政府警察局萬華分局實地檢查（查訪）紀錄表及所附清冊
之記載，扣案保險套二枚係於八十七年十月二十九日下午二十一時二十五分經警在台
北市○○路二十五巷十五號一樓上訴人住處起獲之贓物（見偵查卷第二十頁第二十一
頁）。如果無訛，則該保險套二枚顯係上訴人於當天十六時第一次行竊，得手後回
家中存放，而非原判決所認定於竊得保險套後逗留現場至當天十八時始遭逮捕，衡情
若僅行竊一次時，該保險套應仍在上訴人身上，豈有在上訴人家中起獲之理﹖乃原判
決就上開有利上訴人之證據，何以摒棄不採，未予說明，自有判決理由不備之違法。
(三)當事人聲請調查之證據，如與本案之待證事實無關緊要者，事實審法院固可依刑事
訴訟法第一百七十二條以裁定駁回，毋庸為無益之調查。若於證明事實確有重要關係
，又非不易調查或不能調查者，則為明瞭案情起見，自應盡職權能事踐行調查之程序
，否則縱經原法院以裁定駁回其聲請，仍係審判期日應行調查之證據未予調查，其判
決即難謂非違法。經查證人樂玉玲於警訊時供稱：「我是今（二十九）日晚間七點左
右下班返家時，上六樓租賃地時，看見有一人影往天台上走，非常害怕，就往樓下走
，等室友鄭雅文回來……」（見偵查卷第十三頁），依上開供述，上訴人當時顯係正
走上六樓陽台加蓋之房間，尚未著手行竊即被發現，而非如原判決所認定「打開房門
擬離開現場之際，見樂玉玲上來六樓，上訴人又躲回樂玉玲房內」之事實。是上訴人
當時究係走上六樓天台，抑係自六樓離開，攸關上訴人是否成立準強盜罪，自有傳訊
證人樂玉玲到庭為證，詳細調查釐清之必要，雖樂玉玲於第一審時曾到庭為證，但庭
訊時並未針對其目睹上訴人之情形為陳述，難謂其已陳述明確。原判決徒以樂玉玲曾
於警訊及第一審已陳述明確而未予傳喚，自有查證未盡之疏誤。上訴意旨執以指摘原
判決為違背法令非無理由，應認原判決此部分有撤銷發回之原因。
二上訴駁回部分：
按刑事訴訟法第三百七十六條所列各罪之案件，經第二審判決者，不得上訴於第三審
法院，此觀該法條之規定自明。上訴人竊盜部分，原判決係維持第一審論處罪刑之判
決，查該罪名係刑事訴訟法第三百七十六條第二款之案件，既經第二審判決，自不得
上訴於第三審法院，上訴人就此部分竟復提起上訴，顯為法所不許，應予駁回。
據上論結，應依刑事訴訟法第三百九十五條前段、第三百九十七條、第四百零一條，
判決如主文。
中      華      民      國     九十     年      七      月    二十六    日
                              最高法院刑事第五庭
                                  審判長法官  紀  俊  乾
                                        法官  黃  正  興
                                        法官  劉  介  民
                                        法官  陳  東  誥
                                        法官  張  春  福
      右正本證明與原本無異
                                              書  記  官
中      華      民      國     九十     年      七      月    三十一    日


司法院資訊處製作；財團法人民間司法改革基金會備份。
